【裁判字號】    97,再易,1
【裁判日期】    970129
【裁判案由】    再審之訴
【裁判全文】
臺灣苗栗地方法院民事判決               97年度再易字第1號
再審原告    甲○○
訴訟代理人  丙○○
再審被告    乙○○
上列當事人間請求排除侵害事件，再審原告對於本院民國94 年4
月29日所為93年度簡上字第37號確定判決提起再審之訴，本院判
決如下：
    主  文
再審原告之訴駁回。
再審訴訟費用由再審原告負擔。
    事實及理由
一、本件再審原告起訴主張：兩造間請求排除侵害事件，前經本
    院苗栗簡易庭以93年度苗簡字第59號民事簡易判決命再審被
    告應將占用再審原告所有坐落苗栗縣頭份鎮○○段興隆小段
    第719 ─3 地號土地上之地上物拆除，並將占用土地返還再
    審原告。嗣再審被告不服提起上訴，經本院93年度簡上字第
    37號民事判決以再審原告不能舉證證明再審被告明知上開土
    地界址尚有爭議，卻不待最後鑑定結果，故意越界建築，雖
    經再審原告勸阻仍不予理會之事實，認再審原告請求再審被
    告拆除地上物返還土地，係以損害再審被告為主要目的，已
    屬權利濫用行為，據以廢棄原判決，並駁回再審原告於原審
    之請求。惟土地所有人建屋至整體之外越界加建房屋，則鄰
    地所有人請求拆除，原無礙於所建房屋之整體，應無民法第
    796 條之適用，此有最高法院62年台上字第1112號、67年台
    上字第800 號判決可資參照。原第二審廢棄第一審判決，准
    許再審被告違章建築，准予再審被告保留房地整體外之越界
    加建房屋，參照前開最高法院判決意旨，原第二審確定判決
    認事用法顯有可議。另再審原告於民國96年11月26日發現再
    審被告拆除越界違建支柱，並不影響其違建結構，亦無任何
    損害，如經斟酌可受較有利益之裁判，足徵原第一審判決應
    無不當。為此依民事訴訟法第496 條第1 項第1 款、第13款
    規定提起再審之訴等語，並聲明：原確定判決廢棄，駁回再
    審被告之上訴。因本件未經言詞辯論，故再審被告未為任何
    聲明或陳述。
二、按提起民事再審之訴，應於30日之不變期間內提起；前項期
    間，自判決確定時起算，民事訴訟法第500 條第1 項、第2
    項定有明文。又當事人以有民事訴訟法第496 條第1 項第1
    款適用法規顯有錯誤之情形提起再審之訴，應認此項理由於
    裁判送達時當事人即可知悉，故計算是否逾30日之不變期間
    ，應自裁判確定時起算，無同法第500 條第2 項但書再審理
    由知悉在後之適用，此有最高法院70年台再字第212 號判例
    意旨可資參照。另對於第二審判決於上訴期間內提起上訴，
    其上訴因不合法而被以裁定駁回確定者，其對於該判決提起
    再審之訴之不變期間，自駁回上訴之裁定確定時起算，最高
    法院亦著有86年度台抗字第352 號裁判意旨可參。經查，再
    審原告係對本院93年度簡上字第37號確定判決提起本件再審
    之訴，然上開本院93年度簡上字第37號民事判決已於94年5
    月5 日送達於再審原告及再審被告，有送達證書2 紙附於該
    卷可稽，再審原告雖於94年5 月19日提起上訴，惟因係對不
    得上訴之判決提起上訴，經本院於94年6 月7 日裁定駁回其
    上訴，並經最高法院於94年8 月11日裁定駁回再審原告之抗
    告，且於94年年8 月25日送達裁定予兩造，亦據本院依職權
    調取上開卷宗查明無訛。本件再審原告既以上開本院93年度
    簡上字第37號確定判決有民事訴訟法第496 條第1 項第1 款
    適用法規顯有錯誤之事由提起再審之訴，揆諸前開說明，自
    應於上開駁回上訴之裁定確定時即94年8 月25日起30日之不
    變期間內為之，並無民事訴訟法第500 條第2 項但書之適用
    。是再審原告遲至96年12月25日始以本院93年度簡上字第37
    號確定判決有民事訴訟法第496 條第1 項第1 款適用法規顯
    有錯誤之事由提起再審之訴，於法自屬有違，應予駁回。
三、次按再審之訴顯無再審理由者，得不經言詞辯論，以判決駁
    回之，民事訴訟法第502 條第2 項定有明文。再按民事訴訟
    法第496 條第1 項第13款所謂當事人發見未經斟酌之證物或
    得使用該證物者，係指前訴訟程序事實審之言詞辯論終結前
    已存在之證物，因當事人不知有此，致未經斟酌現始知之者
    而言，若其證據在前訴訟程序中業已提出，經法院審核不予
    採取者，自不得據為再審之理由，最高法院著有91年度台聲
    字第358 號裁判意旨可資參酌。本件再審原告雖以其於96年
    11月26日發現再審被告拆除越界違建支柱，並不影響其違建
    結構，亦無任何損害，如經斟酌可受較有利益之裁判為由，
    依民事訴訟法第496 條第1 項第13款規定提起再審之訴。惟
    查，再審原告前開所述縱屬可採，亦係前訴訟程序事實審言
    詞辯論終結後新發生之事實，核與前訴訟程序事實審言詞辯
    論終結前已存在之證物，因當事人不知有此，致未經斟酌，
    現始發現之情形，自屬有別。則依前開最高法院裁判意旨所
    示，再審原告所舉之上開新證據，核與民事訴訟法第496 條
    第1 項第13款之要件難謂相符，其再審事由自非有理。從而
    ，再審原告所提本件再審之訴為無理由，應予駁回。
四、據上論結，本件再審原告之訴顯無再審理由，依民事訴訟法
    第502 條第2 項、第505 條、第78條，判決如主文。
中    華    民    國    97    年    1     月    29    日
                  民事庭審判長法  官  詹駿鴻
                              法  官  曾明玉
                              法  官  王萬金
以上正本係照原本作成。
不得上訴。
                              書記官  劉碧雯
中    華    民    國    97    年    1     月    29    日


司法院資訊處製作；財團法人民間司法改革基金會備份。
